【裁判字號】    97,消債更,110
【裁判日期】    980327
【裁判案由】    更生事件
【裁判全文】
臺灣宜蘭地方法院民事裁定           97年度消債更字第110號
聲請人  即
債  務  人  甲○○
代  理  人  林育鴻律師
上列當事人因消費者債務清理事件聲請更生，本院裁定如下：
    主  文
聲請人更生及保全處分之聲請均駁回。
聲請程序費用由聲請人負擔。
    理  由
一、按依債務人與金融機構協商成立者，不得聲請更生或清算，
    但因不可歸責於己之事由，致履行顯有重大困難者，不在此
    限；本條例施行前，債務人依金融主管機關協調成立之中華
    民國銀行公會會員成立辦理消費金融案件無擔保債務協商機
    制與金融機構成立之協商，準用前項之規定，消費者債務清
    理條例第151條第5項、第6項分別定有明文。又聲請更生或
    清算不合程式或不備其他要件者，法院應以裁定駁回之，但
    其情形可以補正，法院應定期間先命補正，復為同條例第8
    條所明定。
二、本件聲請人聲請意旨略以：聲請人於消費者債務清理條例施
    行前，曾於民國（下同）95年間依照中華民國銀行公會會員
    辦理消費金融案件無擔保債務協商機制與最大債權銀行就協
    商時確定之協商債務清償方案，約定自95年10月起，以1月
    為1期，分96期，利率6％，每月繳納7,003元。而聲請人稱
    自96年1月份起聲請人由正式人員降為臨時人員後，薪資收
    入亦隨之驟降下，有非可歸責於己之事由致履行有重大困難
    ，且其無擔保或無優先權之債務總額未逾1,200萬元，復未
    經法院裁定開始清算程序或宣告破產，爰依法聲請更生云云
    。
三、經查：
(一)、按依債務人與金融機構協商成立者，除非因不可歸責於己之
    事由，致履行顯有重大困難，否則不得聲請更生或清算，消
    費者債務清理條例第151條第5項規定意旨甚明。是債務清償
    方案成立後，故由債務人按其條件履行，惟需於其後發生情
    事變更，在清償期間收入或收益不如預期，至該方案履行困
    難甚或履行不能，因不可歸責於己，始能聲請更生或清算。
    此項規定旨在避免債務人任意毀諾已成立之協商，濫用更生
    或清算之裁判上債務清理程序。蓋以債務清償方案係受當事
    人行使程序選擇權所為之債務清理契約，債務人應受該成立
    之協議所拘束。債務人既已與金融機構協商成立，如該協商
    方案之履行有其他不適當之情形，自仍應再循協商途徑謀求
    解決。
(二)、經查，本件聲請人主張其工作職位從正式人員降為臨時人員
    ，致使薪資驟降致履行協商顯有困難乙節，經本院分別於97
    年10月13日及97年12月29日函請聲請人工作所在之營利事業
    即歐林鐵板燒（負責人江淑如）說明本件聲請人薪資減少之
    原因，經該營利事業負責人於97年10月16日及98年1月9日分
    別回函以96年度起聲請人即以家中有事為由自行離職，直至
    97年度始回任該店之臨時人員，有各該函件在卷可參。依此
    觀之，本件聲請人並非因非自願性離職致使收入短缺，故聲
    請人主張之非可歸責於己之事由致履行顯有重大困難乙節，
    並不足採。
四、綜上所述，本件聲請人既已與金融機構成立協商，但非因不
    可歸責於己之事由致使無法履行，其聲請更生，顯與前開規
    定不符，揆諸前開說明，應駁回其更生之聲請。至聲請人就
    本案另聲請為保全處分，因更生之聲請業經駁回，則保全處
    分之聲請亦失所附麗，應併予駁回。
中    華    民    國    98    年     3    月    27    日
                  台灣宜蘭地方法院民事庭
                                法  官  張軒豪
上為正本係照原本作成
如不服本裁定，應於裁定送達後10日內，以書狀向本院提出抗告
，並繳納抗告費新臺幣1千元
中    華    民    國    98    年    3    月     27    日
                                書記官  李茂榮


司法院資訊處製作；財團法人民間司法改革基金會備份。
